【裁判字號】    97,訴緝,196
【裁判日期】    970924
【裁判案由】    毒品危害防制條例
【裁判全文】
臺灣板橋地方法院刑事判決             97年度訴緝字第196號
公  訴  人  臺灣板橋地方法院檢察署檢察官
被      告  甲○○
                    （現另案於臺灣臺北監獄臺北分監執行）
上列被告因違反毒品危害防制條例案件，經檢察官提起公訴（95
年度毒偵字第326 號）及移送本院併案審理（同署95年度毒偵字
第3524號），嗣因被告就被訴事實為有罪之陳述，本院告知被告
簡式審判程序之旨，並聽取當事人之意見後，裁定改由受命法官
獨任依簡式審判程序進行，判決如下：
    主  文
鍾慶盛連續施用第一級毒品，累犯，處有期徒刑捌月。
扣案之第一級毒品海洛因壹包內之海洛因（驗後淨重零點壹公克
）沒收銷燬之。
    事  實
一、鍾慶盛前因竊盜案件，經本院於民國91年12月30日以91年度
    易字第2612號判處有期徒刑4 月，並於92年2 月6 日確定，
    嗣經入監執行後，於92年6 月13日執行完畢。
二、鍾慶盛前另因施用毒品案件，經本院裁定送觀察、勒戒後，
    因認無繼續施用毒品之傾向，而於91年9 月17日觀察、勒戒
    執行完畢釋放出所（其後轉入監執行另案），並經臺灣板橋
    地方法院檢察署檢察官於同年月5 日以91年度毒偵字第1991
    號不起訴處分確定。詎鍾慶盛猶不知悔改，竟基於施用第一
    級毒品海洛因之概括犯意，於上開觀察、勒戒執行完畢釋放
    後之5 年內即自94年8 月中旬某日起至95年4 月5 日下午4
    時許止，在其臺北縣中和市○○路48號之1 樓住處內、臺北
    縣板橋市○○路體育場廁所內等地點，以注射針筒注射海洛
    因之施用方式，約1 星期施用1 次，連續多次施用海洛因。
    嗣於95年1 月1 日下午3 時20分許，在臺北縣板橋市○○路
    77號慈惠宮前，因警方據報前往查緝交易毒品案，其亦在場
    ，警方徵得其之同意後，對其執行搜索，當場扣得海洛因1
    包（驗後淨重0.1 公克）等物；復於95年4 月6 日下午1 時
    20分許，在臺北縣板橋市○○路○段167 號前，因其涉嫌竊
    盜案件，遭警盤查，並均採集其之尿液送驗後，因而查獲上
    情。
二、案經臺北市政府警察局內湖分局報告臺灣板橋地方法院檢察
    署檢察官偵查起訴，且經臺北市政府警察局萬華分局報告臺
    灣板橋地方法院檢察署檢察官移送本院併案審理。
    理  由
壹、程序方面：
    按本件被告鍾慶盛所犯係死刑、無期徒刑、最輕本刑為3 年
    以上有期徒刑以外之罪，其於準備程序就前揭被訴事實為有
    罪之陳述，經法官告知簡式審判程序之旨，並聽取其與公訴
    人之意見後，本院認無不得或不宜改依簡式審判程序進行之
    處，爰依刑事訴訟法第273 條之1 第1 項、第284 條之1 ，
    裁定本件由受命法官獨任進行簡式審判程序，合先敘明。
貳、實體方面：
  一、認定事實部分：
      訊據被告鍾慶盛對於前揭犯罪事實均坦承不諱，本院復審
      酌：
    (一)查被告前因施用毒品案件，有如前揭犯罪事實欄所載經送
      觀察勒戒及觀察勒戒執行完畢釋放之紀錄，此有臺灣高等
      法院被告前案紀錄表1 份在卷可按。是被告於涉本案之前
      ，業曾因施用毒品案件，經送前揭觀察勒戒，嗣於前揭觀
      察勒戒執行完畢釋放後之5 年內，再涉犯本案甚明。
    (二)次查，經警將先後自被告處所採之尿液送驗結果，均係呈
      嗎啡陽性反應，此有警方所採尿液之檢體委驗單2 份、臺
      灣檢驗科技股份有限公司95年1 月18日編號CH/2006/1023
      9 號、95年4 月21日編號CH/2006/40465 號濫用藥物尿液
      檢驗報告各1 份在卷可稽。又查：
      1.海洛因施用入人體後水解還原成嗎啡，再循嗎啡之代謝
        方式排出體外，業據行政院衛生署藥物食品檢驗局以73
        藥檢壹字第030221號函說明綦詳，且尿液中能否驗出嗎
        啡陽性反應，與其投與量、投與途徑、採尿時間、個人
        體質及檢測方法之靈敏度有關，國外曾有文獻報導注射
        6 毫克之海洛因鹽酸鹽，其代謝物嗎啡之平均可檢出時
        限約為26小時，亦經行政院衛生署藥物食品檢驗局於81
        年9 月8 日以（81）藥檢壹字第8114885 號函釋明在案
        。
      2.再者，前揭尿液檢驗報告載明係以ＧＣ／ＭＳ（即氣相
        層析質譜儀分析法）方法作為確認檢驗之方式，而該方
        法之原理係檢品經氣化後，通過層析管分離純化，再將
        純化後之成分循序送入質譜儀做個別鑑定。因質譜儀所
        測定之圖譜，在化學上被公認具有指紋特性，故可據以
        完全判定該檢品係為何種化合物。職是，台北榮民總醫
        院即認為若以氣相層析質譜儀（ＧＣ／ＭＳ）作藥物及
        其代謝產物之定性及定量分析，幾乎不會有偽陽性反應
        產生，此經該院於83年4 月7 日以83北總內字第3059號
        函釋明在案。
      3.準此而論，被告之尿液經以氣相層析質譜儀分析法檢驗
        ，既均係呈嗎啡陽性反應，顯見被告應有在前揭犯罪時
        間、地點施用海洛因之行為甚明。
    (三)此外，扣案之白粉1 包經送驗結果，亦確係海洛因無訛（
      驗後淨重0.1 公克），此有法務部調查局95年4 月20日調
      科壹字第060011621 號鑑定通知書1 份附卷為佐，益見被
      告確有施用海洛因無誤。
    (四)綜上所述，被告前曾初犯施用毒品，經送前揭觀察勒戒，
      而於前揭觀察勒戒執行完畢釋放後，5 年內再犯本件施用
      毒品犯行，事證應屬明確，其犯行應堪認定。
  二、論罪科刑部分：
    (一)比較新舊法部分：
      1.嗣於被告行為後，刑法第56條關於連續犯之規定，已於
        94年2 月2 日修正公布，並自95年7 月1 日施行。修正
        後刑法第56條規定，業已刪除連續犯之規定。故連續數
        行為而犯同一罪名，依修正前刑法第56條規定，為連續
        犯，應以一罪論，僅得加重其刑；但依修正後規定，則
        已無連續犯可資適用，即應將各次犯行以數罪併合處罰
        。是以適用修正前關於連續犯之規定，對被告自係較為
        有利。又前揭刑法第56條連續犯規定之修正，乃係科刑
        規範事項之變更，即應逕依修正後刑法第2 條第1 項規
        定，為「從舊從輕」之比較（按：同於95年7 月1 日修
        正施行之刑法第2 條規定，乃係關於新舊法比較適用之
        準據法，其本身無關行為可罰性要件之變更，故於95年
        7 月1 日前揭法律修正施行後，如有涉及比較新舊法之
        問題，即應逕依本條規定比較新舊法【參見最高法院95
        年度第8 次刑事庭會議決議意旨】），而經比較新舊法
        結果，應以舊法對被告有利，自應依刑法第2 條第1 項
        前段規定，適用行為時之修正前刑法第56條。
      2.至刑法第47條有關累犯之規定，雖亦於95年7 月1 日修
        正施行，然本件被告前受有期徒刑之執行完畢，於5 年
        內之94年8 月中旬某日起故意再犯有期徒刑以上之罪，
        無論依修正前刑法第47條或修正後第47條第1 項之規定
        均構成累犯，即無有利或不利之情形，於刑法修正施行
        後法院為裁判時，毋庸為新、舊法之比較（參見最高法
        院97年度第2 次刑事庭會議決定意旨），自應適用現行
        有效之刑法第47條第1 項規定論以累犯。
    (二)查海洛因係屬毒品危害防制條例第2 條第2 項第1 款所規
      定之第一級毒品，核被告所為，係犯毒品危害防制條例第
      10條第1 項施用第一級毒品罪。被告持有毒品，復進而施
      用，其持有毒品之低度行為，為施用毒品之高度行為所吸
      收，不另論罪。被告先後多次施用第一級毒品之犯行，時
      間緊接，所犯係構成要件相同之罪名，顯係基於概括犯意
      反覆為之，為連續犯，應依修正前刑法第56條之規定，論
      以一罪，並加重其刑。至公訴意旨固僅論及被告自94年8
      月中旬某日起至95年1 月1 日下午3 時許止之施用第一級
      毒品海洛因之犯罪事實，漏未論及被告其餘施用第一級毒
      品海洛因之犯罪事實，惟二者間有連續犯之裁判上一罪關
      係，已如前述，該漏未論及之部分應為起訴效力所及，本
      院自應併予審判。被告前有如前揭犯罪事實欄所載之論罪
      科刑及執行完畢之紀錄，業如前述，其受有期徒刑執行完
      畢，於5 年以內故意再犯本件最重本刑為有期徒刑以上之
      罪，為累犯，應依刑法第47條第1 項規定，加重其刑。
    (三)本院審酌被告施用毒品，足以戕害其身心，滋生其他犯罪
      ，惡化治安，嚴重損及公益，且被告前曾犯有施用毒品之
      罪，復經觀察勒戒執行完畢，其竟再為本件施用毒品犯行
      ，顯見其不思悔改，自我控制能力亦顯不佳；惟另考量被
      告於犯後已能坦承犯行，而其施用毒品之行為於本質上係
      屬自我戕害行為，反社會性之程度應屬較低等一切情狀，
      酌情量處如主文所示之刑，以資懲儆。又扣案之海洛因1
      包內之海洛因，既屬第一級毒品，爰依毒品危害防制條例
      第18條第1 項前段規定，併予宣告沒收銷燬之（惟鑑驗耗
      用之毒品既已滅失，自毋庸宣告沒收銷燬）；至上開毒品
      之外包裝，固均係供本件施用或持有海洛因所用或預備之
      物，且本件固另經警方扣得注射針筒1 支，但被告於偵查
      中業已拋棄該包海洛因及注射針筒，此經被告於偵查中陳
      明在卷（參見95年度毒偵字第326 號卷第29頁），是該包
      海洛因及注射針筒當已非被告所有，自無從就其外包裝及
      注射針筒併予宣告沒收，公訴意旨認亦應併予宣告沒收，
      即有所誤會。
    (四)又本件犯罪時間雖係在96年4 月24日以前，然被告前於中
      華民國九十六年罪犯減刑條例96年7 月16日施行前之95年
      5 月26日即已經本院發布通緝在案，嗣於97年8 月15日始
      遭警逮捕到案，依上開減刑條例第5 條規定，自無依該減
      刑條例減刑之餘地，附此敘明。
據上論斷，應依刑事訴訟法第273 條之1 第1 項、第284 條之1
、第299 條第1 項前段，毒品危害防制條例第10條第1 項、第18
條第1 項前段，刑法第11條、第2 條第1 項前段、修正前刑法第
56條、刑法第47條第1 項，判決如主文。
本案經檢察官黃筵銘到庭執行職務。
中    華    民    國    97    年    9     月    24    日
                  刑事第八庭    法  官  陳信旗
以上判決正本證明與原本無異。
如不服本判決，應於送達後10日內向本院提出上訴狀。
                                書記官  陳昭綾
中    華    民    國    97    年    9     月    26    日
附錄本判決論罪科刑之法條：
毒品危害防制條例第10條
    施用第一級毒品者，處6 月以上5 年以下有期徒刑。
    施用第二級毒品者，處3 年以下有期徒刑。


司法院資訊處製作；財團法人民間司法改革基金會備份。
